最高法院民事裁定　　　　　　　　　 111年度台上字第1655號
上　訴　人　李太真
　　　　　　李麗君
　　　　　　李孟麟
　　　　　　李雙芝
　　　　　　李麗卿

共　　　同
訴訟代理人　陳令軒律師
　　　　　　林巧雯律師
上　訴　人　李京屏
　　　　　　張秀芝
上二人共同
訴訟代理人　莊振農律師
　　　　　　蔡郁箴律師
被 上訴 人　高雄市政府

法定代理人　陳其邁
上列當事人間請求拆屋還地等事件，上訴人對於中華民國111年2
月18日臺灣高等法院高雄分院第二審判決（110 年度重上字第70
號），提起上訴，本院裁定如下：
    主  文
上訴駁回。
第三審訴訟費用由上訴人李太真以次五人負擔百分之五十四，餘
由上訴人李京屏、張秀芝負擔。
    理  由
本件原審被上訴人李朱玉蓮死亡，其繼承人即上訴人李太真以次
5人具狀聲明承受訴訟，核無不合，應予准許，合先說明。
次按上訴第三審法院，非以原判決違背法令為理由，不得為之；
又判決不適用法規或適用不當者，為違背法令；且提起上訴，上
訴狀內應記載上訴理由，表明原判決所違背之法令及其具體內容
，暨依訴訟資料合於該違背法令之具體事實，其依民事訴訟法第
469條之1規定提起上訴者，並應具體敘述為從事法之續造、確保
裁判之一致性或其他所涉及之法律見解具有原則上重要性之理由
。同法第467條、第468條、第470條第2項定有明文。是當事人提
起上訴，如依同法第469 條規定，以原判決有所列各款情形之當
然違背法令為理由時，其上訴狀或理由書應表明該判決有合於各
該條款規定情形之具體內容，及係依何訴訟資料合於該違背法令
之具體事實；如依同法第469條之1規定，以原判決有前條以外其
他不適用法規或適用不當為理由時，其上訴狀或理由書應表明該
判決所違背之法令條項，或有關司法院解釋或憲法法庭裁判字號
，或成文法以外之習慣或法理、法則等及其具體內容，暨係依何
訴訟資料合於該違背法令之具體事實，並具體敘述為從事法之續
造、確保裁判之一致性或其他所涉及之法律見解具有原則上重要
性之理由。上訴狀或理由書如未依上述方法表明，或其所表明者
與上開法條規定不合時，即難認為已合法表明上訴理由，其上訴
自非合法。本件上訴人對於原判決關其敗訴部分提起上訴，雖以
該部分判決違背法令為由，惟核其上訴理由狀所載內容，係就原
審取捨證據、認定事實之職權行使，所論斷：依國防部陸軍司令
部（下稱陸軍司令部）所陳，及陸軍第八軍團司令部（下稱第八
軍團）函、陸軍司令部函及檢附簽呈單所載以觀，堪認原判決附
表一所示Ｅ、Ｆ房屋（下合稱系爭房屋，各房屋以編號稱之）非
陸軍司令部管理之建物，而各係訴外人即上訴人之被繼承人李作
立、李興煜自行興建。審諸證人張靈秀之證言，及上開陸軍司令
部函文意旨，足見系爭房屋起造人雖領有第八軍團核發之居住憑
證，然不能推認陸軍司令部曾列管該房屋，而與之成立使用借貸
關係。綜合上訴人之抗辯意旨，及申購書、認證書、保證書等件
內容，佐以本件涉及居住權益、時代背景特殊等情形各節，足徵
被上訴人與系爭房屋起造人及其繼承人間，亦無默示使用借貸契
約存在。從而，被上訴人依民法第767條第1項規定，請求上訴人
各拆除Ｅ、Ｆ房屋，騰空返還占用土地；另依不當得利及繼承之
法律關係，請求上訴人應於所得遺產範圍內，各連帶給付不當得
利金額本息，均為有理由，應予准許等情，指摘為不當，並就原
審已論斷或其他與判決結果無礙事項，泛言未論斷或論斷錯誤，
違反論理及經驗法則，而非表明依訴訟資料合於該違背法令之具
體事實，亦未具體敘述為從事法之續造、確保裁判之一致性或其
他所涉及之法律見解具有原則上重要性之理由，難認已合法表明
上訴理由。依首揭說明，應認其上訴均為不合法。
據上論結，本件上訴為不合法。依民事訴訟法第481條、第444條
第1項、第95條、第78條、第85條第1項但書，裁定如主文。
中    華    民    國   111    年    9     月    28    日
                      最高法院民事第三庭
                          審判長法官  沈  方  維  
                                法官  陳  麗  芬  
                                法官  方  彬  彬  
                                法官  蔡  和  憲  
                                法官  鍾  任  賜  
本件正本證明與原本無異
                                      書  記  官
中    華    民    國   111    年    10    月    7     日